臺灣基隆地方法院刑事判決　　　　　　　100年度易字第134號
公　訴　人　臺灣基隆地方法院檢察署檢察官
被　　　告　葉文郁
上列被告因詐欺案件，經檢察官提起公訴（100 年度偵字第776
號），因被告所犯為死刑、無期徒刑、最輕本刑為3 年以上有期
徒刑或高等法院管轄第一審案件以外之罪，且於準備程序進行中
，被告先就被訴事實為有罪之陳述，經本院合議庭裁定進行簡式
審判程序，本院判決如下：
    主  文
葉文郁幫助意圖為自己不法之所有，以詐術使人將本人之物交付
，累犯，處有期徒刑月，如易科罰金，以新台幣壹仟元折算壹
日。
    事  實
一、葉文郁前因違反毒品危害防制條例案件，經臺灣高等法院以
    95年度上訴字第4805號判決判處有期徒刑8 月、5 月，應執
    行有期徒刑1 年確定，復由臺灣高等法院依據中華民國96年
    罪犯減刑條例之規定，以96年度聲減字第1026號裁定減刑為
    有期徒刑4 月、2 月15日，應執行有期徒刑6 月；又因違反
    毒品危害防制條例案件，經本院以96年度基簡字第1091號判
    決判處有期徒刑5 月確定，與前開96年度聲減字第1026號裁
    定所定之執行刑接續執行，於民國97年7 月16日因縮刑期滿
    執行完畢。
二、詎葉文郁未知悔悟，明知金融機構帳戶為個人信用之表徵，
    且申請開立金融帳戶並無任何特殊限制，任何人只要有些許
    款項，均可自行至不同金融機構申請開立多數帳戶使用，並
    預見將自己持用之帳戶提款卡及密碼交付他人使用，可能因
    此供不法詐騙份子利用以詐術使他人將款項匯入後，再予提
    領使用，因而幫助他人從事詐欺取財之目的，竟為貪圖不法
    利益，基於幫助他人詐欺取財之不確定故意，於99年12月初
    某日，在基隆火車站，將其所有於第一商業銀行基隆分行開
    設帳號00000000000 號帳戶之提款卡及密碼，交付予真實身
    分不詳之成年男子，嗣徐銘健於99年12月12日下午2 時許，
    接獲姓名、年籍不詳之成年人來電，佯稱係網路拍賣公司之
    員工，徐銘健先前以網路購物時，因內部作業錯誤，將購買
    方式錯誤設定為團體購買，須依指示更改設定等語，徐銘健
    復於99年12月13日晚間7 時許，接獲姓名、年籍不詳之成年
    人來電，佯稱金融監督管理委員會在處理徐銘健之案件，徐
    銘健須依指示將存款提出等語，致徐銘健陷於錯誤，於99年
    12月13日晚間，依指示操作設在高雄市○○路之自動提款機
    ，於同日晚間8 時12分、13分許，先後將新台幣（下同）7
    萬4,000 元、1,000 元匯入葉文郁交付身分不詳之成年人使
    用之前開帳戶，始知受騙。
三、案經桃園縣政府警察局大園分局報請臺灣基隆地方法院檢察
    署檢察官偵查起訴。
    理  由
壹、程序事項
    被告葉文郁所犯者非為死刑、無期徒刑、最輕本刑為3 年以
    上有期徒刑之罪或高等法院管轄第一審案件，其於準備程序
    進行中，先就被訴事實為有罪之陳述，經告知其簡式審判程
    序之旨，並聽取公訴人、被告之意見後，本院合議庭依刑事
    訴訟法第273 條之1 第1 項之規定，裁定由受命法官獨任以
    簡式審判程序進行本案之審理。
貳、實體事項
一、事實認定部分
    上開事實，業據被告於本院審理時坦承不諱，復經證人徐銘
    健於警詢時證述明確，另有徐銘健提供之匯款明細、第一商
    業銀行基隆分行100 年1 月21日一基隆字第00018 號函檢附
    前開帳戶之基本資料及交易往來明細在卷可稽，應堪認定；
    復按在金融機構開立帳戶、請領存摺及提款卡使用，係針對
    個人身分之社會信用而予以資金流通，具有強烈之屬人性格
    ，而金融帳戶作為個人理財之工具，申請開設並無任何特殊
    之限制，一般民眾均得以存入最低開戶金額之方式申請使用
    ，且同一人得在不同之金融機構申請數個存款帳戶使用，乃
    眾所週知之事實，被告為成年人，具有高中肄業之學歷，且
    有相當之工作經驗，業經被告供述在卷，被告對於上情當無
    不知之理，又依一般人之社會經驗，若遇他人捨以自己名義
    申請帳戶，反向他人蒐集金融帳戶使用，衡情應對該帳戶是
    否供合法使用一節有所懷疑，且近年詐騙集團犯案猖獗，利
    用帳戶掩飾、隱匿詐財贓款之事，迭有所聞，被告就此即無
    不知之理，而被告亦坦承其於上開時、地，將前揭帳戶之提
    款卡及密碼交予身分不詳之人時，確曾懷疑該帳戶可能遭詐
    騙使用等情，足信被告就其將帳戶之提款卡及密碼交予身分
    不詳之成年人使用，可能因而幫助他人從事詐欺取財之目的
    應已有所預見，竟仍將前開帳戶之提款卡及密碼交予身分不
    詳之成年男子，顯有容認發生之本意，是以被告確有幫助前
    開取得帳戶之人，利用其提供之帳戶詐欺取財之不確定故意
    甚明，事證明確，被告犯行應堪認定。
二、論罪科刑部分
（一）按刑法上之幫助犯，係對於犯罪與正犯有共同之認識，以
      幫助之意思，對於正犯資以助力，而未參與犯罪行為者而
      言，如未參與實行構成要件之行為，且係出於幫助之意思
      ，提供助力，即屬幫助犯，而非共同正犯（最高法院49年
      台上字第77號判例可資參照）。本件被告基於幫助之犯意
      ，將前揭帳戶之提款卡及密碼交予身分不詳之成年男子，
      致真實身分不詳之成年人對徐銘健施以詐術，使徐銘健陷
      於錯誤，將前開數額之金錢匯入上揭帳戶內，而為他人之
      詐欺取財行為提供助力，核被告所為，係犯刑法第30條第
      1 項、第339 條第1 項之幫助詐欺取財罪。
（二）被告曾受如事實欄所載之徒刑執行完畢，此有臺灣高等法
      院被告前案紀錄表在卷供參，其受徒刑之執行完畢，再為
      本件犯行，係於5 年以內故意再犯有期徒刑以上之罪，為
      累犯，應依刑法第47條第1 項之規定加重其刑。
（三）被告基於幫助之犯意為上開犯行，為幫助犯，爰依刑法第
      30條第2 項之規定，按正犯之刑減輕之，並先加後減之。
（四）爰審酌被告得以預見將帳戶交付他人使用，可能因此幫助
      詐騙集團遂行詐欺取財之犯行，竟仍將帳戶之提款卡及密
      碼交付予身分不詳之成年男子，致被害人受有損害，並使
      犯罪追查趨於複雜，影響社會正常交易安全及秩序非微，
      又被告雖於警詢及偵查中均否認犯行，然其於本院審理時
      已坦承不諱，足見其尚知悔悟等一切情狀，量處如主文所
      示之刑，並諭知易科罰金之折算標準。
據上論斷，應依刑事訴訟法第273 條之1 第1 項、第299 條第1
項前段，刑法第339 條第1 項、第30條、第47條第1 項、第41條
第1 項前段，刑法施行法第1 條之1 ，判決如主文。
本案經檢察官周懷廉到庭執行職務。
中    華    民    國   100    年    4     月    20    日
                  刑事第三庭法    官  邰婉玲
以上正本證明與原本無異。
如不服本判決應於收受送達後10日內向本院提出上訴書狀，並應
敘述具體理由；其未敘述上訴理由者，應於上訴期間屆滿後20日
內向本院補提理由書（均須按他造當事人之人數附繕本）「切勿
逕送上級法院」。
中    華    民    國   100    年    4     月    20    日
                            書 記 官  蘇鈺婷
附錄論罪法條：
刑法第339 條第1 項
意圖為自己或第三人不法之所有，以詐術使人將本人或第三人之
物交付者，處 5 年以下有期徒刑、拘役或科或併科 1 千元以下
罰金。